最高法院民事裁定　　　　　　　　　　　　　　　　八十七年度台抗字第六二九號
　　再抗告人　許 乞 食
　　　　　　　許謝月雲
右再抗告人因與張萬成間請求清償債務強制執行事件，對於中華民國八十七年三月二
十日臺灣高等法院裁定（八十七年度抗字第一五五號），提起再抗告，本院裁定如左
：
    主  文
再抗告駁回。
再抗告程序費用由再抗告人負擔。
    理  由
查本件相對人張萬成以臺灣臺北地方法院（以下稱臺北地院）八十五年度促字第八六
三二號支付命令為執行名義，對再抗告人許乞食強制執行，主張以許乞食之妻即再抗
告人許謝月雲名義登記所有，坐落臺北市○○段○○段八八號土地之所有權應有部分
六千分之四百三十七，係再抗告人婚姻關係存續中取得之財產，應適用聯合財產制，
而為夫之許乞食所有，於民國八十六年三月二十八日聲請對該土地為強制執行，案經
臺北地院受理，於同年四月七日查封，並經多次拍賣，均因無人應買而流標後，許謝
月雲於八十六年十月十三日聲明異議，主張：依民法親屬編施行法於八十五年九月二
十五日增訂之第六條之一規定，至八十六年九月二十六日止，仍登記為妻名義所有之
不動產，依法視為妻之原有財產，而保有所有權，執行標的物之土地有該條規定適用
，應啟封發還等語，臺北地院即據此理由，駁回相對人對該土地強制執行之聲請。相
對人對該裁定提起抗告，主張：再抗告人於八十五年五月間即向臺北地院辦妥夫妻分
別財產制之登記，執行標的物之土地屬許謝月雲所有，應無前開民法親屬編施行法規
定之適用，而其債權發生於八十四年十二月十八日，在再抗告人夫妻財產制登記之前
，該等夫妻財產制之登記，對伊不生效力等語，原法院准相對人之抗告，將臺北地院
駁回相對人強制執行聲請之裁定廢棄，再抗告人不服，提起再抗告前來，有其案卷資
料可按。按執行法院僅能依據執行名義對債務人之財產強制執行，於執行標的物係何
人所有發生爭執時，只能為形式之審查，並無為實體判斷之權利。執行標的物之土地
係再抗告人婚姻關係存續中於七十四年六月五日民法親屬編修正前取得，登記以許謝
月雲名義所有，其時再抗告人並未以契約約定夫妻財產制，應以聯合財產制為其夫妻
財產制，嗣於八十五年五月間向臺北地院辦理夫妻分別財產制之登記，執行標的物之
土地登記為許謝月雲所有，為再抗告人不爭之事實。相對人主張：再抗告人夫妻間應
適用聯合財產制規定，於婚姻關係存續中取得之執行標的物之土地，應屬夫之許乞食
所有等情，於八十六年三月二十八日聲請對該土地為強制執行，許謝月雲於八十六年
十月十三日聲明異議，係主張：依民法親屬編施行法於八十五年九月二十五日增訂之
第六條之一規定，至八十六年九月二十六日止，仍登記為伊名義所有之不動產，依法
視為伊之原有財產，而保有所有權，執行標的物之土地應啟封發還等語，既係以對執
行標的物有所有權為由，請求排除強制執行，即應依強制執行法第十五條規定，提起
第三人異議之訴，以為救濟。臺北地院據其理由，駁回相對人對該土地之強制執行聲
請，固有未合，惟再抗告人早於相對人聲請對執行標的物之土地強制執行前，即已辦
妥夫妻分別財產制之登記，該土地屬許謝月雲所有，已如前述，是於相對人聲請對該
土地強制執行時，由登記文件之形式審查，該土地應屬許謝月雲所有，至於再抗告人
之夫妻分別財產制登記對相對人是否不生效力﹖執行標的物之土地未於分別財產制登
記後，再由許乞食以贈與為原因登記與許謝月雲所有，是否應仍屬許乞食所有﹖則屬
實體判斷範疇，並非執行法院所得審究。苟相對人不能提出實體判決證明執行標的物
之土地為許乞食所有，執行法院駁回其強制執行之聲請，仍無不合。相對人雖曾提出
臺北地院八十五年度重訴字第一三○一號判決及其確定證明書，主張許謝月雲曾以執
行標的物之土地為其所有，提起第三人異議之訴，獲得敗訴判決確定，不得再主張為
該土地所有人云云（見臺北地院執行二卷相對人八十六年十月三十日之陳述意見狀及
所附證據），惟該判決製作日期為八十五年十月二十二日，在相對人聲請強制執行該
土地之前，是否係對執行標的物之土地所為之判決，不能無疑，自有由臺北地院再詳
為調查澄清之必要。原法院就執行標的物之土地所有權歸屬之爭執，為實體判斷，而
廢棄臺北地院駁回相對人強制執行聲請之裁定，理由雖有未洽，但結論尚無二致，仍
應予以維持。再抗告意旨，聲明廢棄原裁定，不能認為有理由。
據上論結，本件再抗告為無理由。依強制執行法第三十條之一，民事訴訟法第四百九
十二條第一項、第九十五條、第七十八條，裁定如主文。
中      華      民      國    八十七    年     十一     月    二十七    日
                              最高法院民事第五庭
                                  審判長法官  吳  啟  賓
                                        法官  洪  根  樹
                                        法官  謝  正  勝
                                        法官  劉  福  來
                                        法官  黃  熙  嫣
      右正本證明與原本無異
                                              書  記  官
中      華      民      國    八十七    年     十二     月     十四     日
